臺灣苗栗地方法院民事裁定　　　　　　 100年度監宣字第21號
聲　請　人　林東岳
相　對　人　林順道
關　係　人　林張素美
　　　　　　林佳玲
　　　　　　林志民
　　　　　　林為鴻
上列聲請人聲請對相對人為監護宣告事件，本院裁定如下：
    主  文
宣告相對人林順道（民國31年5 月22日出生，身分證統一編號：
Ｚ000000000號）為受監護宣告之人。
選定聲請人林東岳（民國58年9 月15日出生，身分證統一編號：
Ｚ000000000號）為受監護宣告之人之監護人。
指定林志民（民國61年3 月3 日出生，身分證統一編號：Ｚ00000
0000號）為會同開具財產清冊之人。
程序費用由受監護宣告之人負擔。
    理  由
一、按對於因精神障礙或其他心智缺陷，致不能為意思表示或受
    意思表示，或不能辨識其意思表示之效果者，法院得因本人
    、配偶、四親等內之親屬、最近1 年有同居事實之其他親屬
    、檢察官、主管機關或社會福利機構之聲請，為監護之宣告
    ，民法第14條第1 項定有明文。
二、本件聲請意旨略以：相對人為聲請人之父，相對人因車禍，
    導致外傷性腦傷合併雙側肢體癱瘓，吞嚥困難，意識障礙，
    無法言語表達，使用氣切及鼻胃管，現於李綜合醫療社團法
    人苑裡李綜合醫院養護中心安養，日常生活功能嚴重障礙，
    無法自行翻身及坐起，需24小時專人照顧，為此請求宣告相
    對人為受監護宣告之人等語，並提出戶籍謄本、李綜合醫療
    社團法人苑裡李綜合醫院診斷證明書、中華民國身心障礙手
    冊影本等文件為證。本院於100 年4 月13日，在苑裡李綜合
    醫院養護中心實施鑑定程序，並於鑑定人，即大千綜合醫院
    何仁琦醫師前訊問相對人，相對人當時有使用鼻胃管，並有
    氣切，對本院之訊問，無法以言語表達，均以眨眼方式表達
    ，相對人可以正確辨識在場之聲請人及其母即相對人配偶之
    身分，其可依鑑定人之指示在紙上書寫其姓名（筆跡不是很
    清晰有力），惟無法依鑑定人指示書寫其出生年月日、太太
    的名字或姓氏，且以眨眼方式表示忘記太太姓名及其本人的
    生日，此有勘驗筆錄在卷可稽。另鑑定人當場表示：「因為
    相對人有記憶受損的情況，所以還是以監護宣告較為適合。
    」等語；另依鑑定人出具之鑑定報告，認為：「相對人於99
    年因車禍腦傷開刀，之後出現嚴重神經功能障礙，四肢無力
    ，語言能力受損，需鼻胃管進食，氣切協助呼吸，需尿布使
    用，日常生活包括穿衣、吃飯、如廁及洗澡需人全天候照料
    ，目前在苑裡李綜合養護中心安置。其日常生活之表達、理
    解能力，及判斷力、定向感、記憶力、抽象思考及專注力皆
    明顯受損。其精神狀態已達心神喪失之程度，符合監護宣告
    條件。」等語，此有大千綜合醫院南勢分院簡易精神鑑定報
    告1 份在卷可稽。綜上情形，堪認相對人確已達不能為意思
    表示或受意思表示之狀態。爰依首開規定，宣告相對人為受
    監護宣告之人。
三、又按受監護宣告之人應置監護人，法院為監護之宣告時，應
    依職權就配偶、四親等內之親屬、最近1 年有同居事實之其
    他親屬、主管機關、社會福利機構或其他適當之人選定1 人
    或數人為監護人，並同時指定會同開具財產清冊之人，法院
    為前項選定及指定前，得命主管機關或社會福利機構進行訪
    視，提出調查報告及建議，監護之聲請人或利害關係人亦得
    提出相關資料或證據，供法院斟酌，法院選定監護人時，應
    依受監護宣告之人之最佳利益，優先考量受監護宣告之人之
    意見，審酌一切情狀，並注意下列事項：一、受監護宣告之
    人之身心狀態與生活及財產狀況。二、受監護宣告之人與其
    配偶、子女或其他共同生活之人間之情感狀況。三、監護人
    之職業、經歷、意見及其與受監護宣告之人之利害關係。四
    、法人為監護人時，其事業之種類與內容，法人及其代表人
    與受監護宣告之人之利害關係，民法第1110條、第1111條、
    第1111條之1 分別定有明文。末按監護宣告之裁定，應同時
    選定監護人及指定會同開具財產清冊之人，並附理由，民事
    訴訟法第604 條第1 項亦有明文規定。本院審酌聲請人林東
    岳為相對人之長子，並有照顧相對人之事實，且有意願擔任
    相對人之監護人；且聲請人之母林張素美、及聲請人之兄弟
    姊妹林佳玲、林志民、林為鴻等4 人均同意由聲請人擔任相
    對人之監護人，有其等之戶籍謄本、同意書、及本院100 年
    4 月13日之訊問筆錄各1 份在卷可稽。另本院囑託苗栗縣政
    府訪視，其訪視報告評估略以：相對人無法自理生活，亦無
    法清楚意思表達，目前居住苑裡李綜合醫院，為維護相對人
    權益實有受監護宣告之需求。而依訪視所見，以考量就近、
    即時性處理相對人相關事宜確以聲請人較為便利，有苗栗縣
    政府老人監護宣告案件訪視調查表1 份在卷可參。本院參酌
    聲請人及上開關係人之意見、訪視報告，認由聲請人擔任相
    對人之監護人，應可善盡保護相對人權益之責任。另林志民
    為相對人之次子，故聲請人建議由其擔任會同開具財產清冊
    之人，業據聲請人陳明在卷，此亦有林志民所出具之同意書
    在卷可參。綜上，爰依前揭規定，選定聲請人林東岳為相對
    人之監護人，併指定林志民為會同開具財產清冊之人。
四、末按，監護人於執行有關受監護人之生活、護養療治及財產
    之職務時，應尊重受監護人之意思，並考量其身心狀況與生
    活狀況；監護開始時，監護人對於受監護人之財產，應依規
    定會同本院選定開具財產清冊之人，於2 月內開具財產清冊
    ，並陳報法院；於前條之財產清冊開具完成並陳報法院前，
    監護人對於受監護人之財產僅得為管理上必要之行為；監護
    人對於受監護人之財產，非為受監護人之利益，不得使用、
    代為或同意處分；監護人代理受監護人購置或處分不動產，
    或就其居住之建築物或基地出租、供他人使用或終止租賃，
    非經法院許可，不生效力，新修正民法第1112條、第1113條
    準用第1099條第1 項、第1099條之1 、第1101條第1 項及第
    2 項之規定甚明，請參照辦理。
五、依民事訴訟法第608 條第1 項，裁定如主文。
中    華    民    國    100   年    5     月    25    日
                  家事法庭法  官  潘進順
以上正本係照原本作成。
如不服本裁定關於選定監護人及指定會同開具財產清冊之人等部
分，應於送達後10日內向本院提出抗告狀，並應繳納抗告費新臺
幣1000元；其餘關於宣告監護部分，不得抗告。
中    華    民    國    100   年    5     月    25    日
                          書記官  簡慶仁